台灣苗栗地方法院刑事判決　　　　　　　　　　　　　　九十年度訴字第三六三號
　　公　訴　人　臺灣苗栗地方法院檢察署檢察官
　　被　　　告　丁○○
　　　　　　　　戊○○
右列被告因偽造文書等案件，經檢察官提起公訴（八十九年度偵字第四三００號），
本院判決如左：
    主  文
丁○○共同連續行使偽造私文書，足以生損害於他人，累犯，處有期徒刑肆月，如易
科罰金，以參佰元折算壹日。如附表一所示簽帳單第二、三聯持卡人簽名欄上偽造之
「己○○」署押各壹枚均沒收。
戊○○共同連續行使偽造私文書，足以生損害於他人，處有期徒刑參月，如易科罰金
，以參佰元折算壹日。如附表一所示簽帳單第二、三聯持卡人簽名欄上偽造之「己○○」署押各壹枚均沒收。
    事  實
一、丁○○前有違反麻醉藥品管理條例前科，於民國八十七年間，因竊盜案件，經臺
    灣高等法院台中分院於八十七年十月二十七日，以八十七年上易字第二七四四號
    判處有期徒刑一年二月，並於八十八年九月十一日執行完畢，竟不知悛改。戊○○則有恐嚇、違反麻醉藥品管理條例、賭博、無故侵入住宅等前科，仍不知慎行
    。
二、丁○○於八十九年六月二十三日某時，在苗栗縣苑裡鎮某處水溝旁，見己○○所
    有之皮包一只（內有己○○所有華信銀行信用卡一張）遭不詳姓名之人棄置於該
    處，其明知上開信用卡為已離本人所持有之物（所有人為己○○，於同年月二十
    三日下午三時三十分許，在苗栗縣苑裡鎮海岸里十二鄰一○八號其住處失竊），
    竟意圖為自己不法之所有，予以侵占入己。丁○○侵占前揭信用卡後，竟與戊○○基於共同意圖為自己不法所有之概括犯意聯絡，連續於附表編號一至編號四所
    示之時間，共同持前開信用卡，至附表所示之特約商店，提出該信用卡供上開特
    約商店店員在刷卡機上刷卡辨識而予以行使刷卡消費、購物計四次，並分別推由
    戊○○或丁○○在該等店員所交付一式三聯屬私文書性質之簽帳單上，分別偽造
    「己○○」之署名各一枚，共計四份含複寫聯共八枚，用以表明「持卡人同意依
    照信用卡使用約定，一經使用或訂購物品均應按所示之全部金額，付款予發卡銀
    行」，再交回而行使該等簽帳單，足以生損害於真正持卡人己○○、特約商店及
    發卡銀行對於信用卡消費管理之安全性，並使該等特約商店陷於錯誤，交付總計
    價值新台幣（以下同）一萬六千九百三十元之物品（詳如附表所示）。嗣因己○○發現上揭信用卡失竊，而報警循線查獲，並當場自戊○○身上扣得在附表編號
    四特約商店詐得之衣服（已發還）。
二、案經苗栗縣警察局通霄分局報請臺灣苗栗地方法院檢察署檢察官偵查起訴。
    理  由
一、訊據被告丁○○、戊○○對於由揭事實，均坦承不諱，且互核相符，亦核與被害
    人己○○指訴情節、證人即如附表所示特約商店店員丙○○、庚○○、甲○○、
    乙○○等人證述被告二人持前開信用卡消費、購物等情節，均相符合，並有消費
    簽帳單影本四紙、特約商店即苗栗縣苑裡鎮樹之林服飾贓物認領保管單一紙及被
    告張正宜遭查獲後，持有刷卡購得物品之照片二幀附卷可參，及被告二人當庭書
    寫「己○○」名字，經核與消費簽帳單上偽造之「己○○」相符之筆跡二份在卷
   可稽。本案事證明確，被告二人犯行均堪認定。
二、核被告丁○○侵占已離本人即被害人己○○所持有之信用卡，係犯刑法第三百三
    十七條之侵占離本人所持有之物罪。而被告二人持被告丁○○侵占之信用卡，連
    續四次至附表所示之特約商店刷卡消費，而使店員在刷卡機上刷卡辨識而予以行
    使，並使該等特約商店陷於錯誤，交付總計價值新台幣一萬六千九百三十元之物
    品，核二人此部分所為，係犯刑法第二百十六條、第二百十條之行使偽造準私文
    書罪、第三百三十九條第一項詐欺取財罪。被告二人對此有犯意之聯絡及行為之
    分擔，應依共同正犯論處。又被告二人偽造「己○○」署名之行為，係其等偽造
    簽帳單之部分行為，其等偽造簽帳單之低度行為，為行使偽造私文書之高度行為
    所吸收，均不另論罪。被告二人就附表所示先後四次行使偽造私文書、詐欺取財
    之犯行，時間緊接，且係構成犯罪要件相同之罪名，顯均係基於概括犯意為之，
    皆為連續犯，均應依刑法第五十六條規定，各以情節較重之行使偽造私文書、詐
    欺取財犯行論以一罪，並加重其刑。公訴人就行使私文書及詐欺取財部分犯行認
    係接續犯，容有誤會，附此敘明。而被告丁○○所犯之侵占離本人持有之物及行
    使偽造私文書罪、詐欺取財罪三罪間，及被告戊○○就行使偽造私文書罪、詐欺
    取財罪二罪間，分別有方法、結果之牽連關係，為牽連犯，各應依刑法第五十五
    條規定，從一重之連續行使偽造私文書罪處斷。又被告丁○○前有違反麻醉藥品
    管理條例前科，於八十七年間，因竊盜案件，經臺灣高等法院台中分院於八十七
    年十月二十七日以八十七年上易字第二七四四號判處有期徒刑一年二月，於八十
    八年九月十一日執行完畢，此有台灣苗栗地方法院檢察署刑案資料查註紀錄表、
    臺灣高等法院被告全國前案紀錄表、法務部被告在監在押資料表各一份附卷可稽
    ，其於五年內再犯本案有期徒刑以上之罪，係屬累犯，依法應遞加重其刑。爰審
    酌被告二人之素行非佳（此有臺灣高等法院被告全國前案紀錄表二份在卷可參）
    、犯罪動機、目的、手段、生活狀況、智識程度、詐得價值一萬六千九百三十元
    之財物，對他人及金融秩序所造成之損害非輕，惟犯罪後均能坦承犯行，表示知
    錯態度良好及已與被害人之一己○○達成民事和解，此有和解書一份在卷可稽等
    一切情狀，分別從輕量處如主文第一項、第二項所示之刑。另依民國九十年一月
    四日新修正之刑法第四十一條規定：「犯最重本刑為五年以下有期徒刑以下之刑
    之罪，而受六個月以下有期徒刑或拘役之宣告，因身體、教育、職業、家庭之關
    係或其他正當事由，執行顯有困難者，得以一元以上三元以下折算一日，易科罰
    金。」，並於同年月十日經總統公布施行，依刑法第二條第一項前段從新從輕原
    則，自以新法有利於被告，均併諭知易科罰金之折算標準。末查附表編號一至編
    號四所示簽帳單第二、三聯，業經被告提出交予特約商店，已非其所有，毋庸沒
    收，惟其上之「己○○」署名，係偽造之署名，應依刑法第二百十九條宣告沒收
    ；至簽帳單第一聯（含其上偽造之署名），業據被告二人陳明已丟棄（參見本院
    卷四十頁筆錄），爰不予宣告沒收。
據上論斷，應依刑事訴訟法第二百九十九條第一項前段，刑法第十一條前段、第二條
第一項但書、第二十八條、第五十六條、第三百三十九條第一項、第二百十六條、第
二百十條、第三百三十七條、第五十五條、第四十七條、修正後刑法第四十一條第一
項前段、刑法第二百十九條，罰金罰鍰提高標準條例第一條前段、第二條，判決如主
文。本案經檢察官黃棋安到庭執行職務。
中      華      民      國    九十一    年      一      月   三十一    日
                                    臺灣苗栗地方法院刑事第二庭
                                        法  官  黃  賢  婷
右正本證明與原本無異。
如不服本判決，應於判決送達後十日內向本院提出上訴狀( 應附繕本 )，上訴於
臺灣高等法院台中分院。
                                        書記官  陳  文  聰
中      華      民      國    九十一    年      一      月    三十一    日
附錄本案論罪科刑法條全文：
刑法第二百一十條
偽造、變造私文書，足以生損害於公眾或他人者，處五年以下有期徒刑。
刑法第二百一十六條
行使第二百十條至第二百十五條之文書者，依偽造、變造文書或登載不實
事項或使登載不實事項之規定處斷。
刑法第三百三十七條
意圖為自己或第三人不法之所有，而侵占遺失物、漂流物或其他離本人所
持有之物者，處五百元以下罰金。
刑法第三百三十九條
意圖為自己或第三人不法之所有，以詐術使人將本人或第三人之物交付者
，處五年以下有期徒刑、拘役或科或併科一千元以下罰金。
以前項方法得財產上不法之利益或使第三人得之者，亦同。
前二項之未遂犯罰之。
附表：
┌───┬───────────┬───────┬──────┬─────────────┐
│ 編號 │ 消    費    日    期 │  特約商店    │   金額     │行    為    態      樣    │
│      │ （民        國）     │              │ （新台幣） │                          │
├───┼───────────┼───────┼──────┼─────────────┤
│（一）│ 八十九年六月二十四日 │苗栗縣苑裡鎮新│ 一百元     │二人共同持往刷卡，推由陳正│
│      │ 上午八時三十七分許   │發加油站      │            │宜偽簽「己○○」之名      │
├───┼───────────┼───────┼──────┼─────────────┤
│（二）│ 八十九年六月二十四日 │苗栗縣苑裡鎮通│ 八百四十元 │二人共同持往刷卡，推由陳正│
│      │ 上午八時五十七分許   │苑加油站      │            │宜偽簽「己○○」之名      │
├───┼───────────┼───────┼──────┼─────────────┤
│（三）│ 八十九年六月二十四日 │苗栗縣通霄鎮福│ 一萬零九百 │二人共同持往刷卡，推由陳正│
│      │ 上午九時三十四分許   │元百貨       │ 九十元     │宜偽簽「己○○」之名      │
├───┼───────────┼───────┼──────┼─────────────┤
│（四）│ 八十九年六月二十四日 │苗栗縣苑裡鎮樹│ 五千元     │二人共同持往刷卡，推由張家│
│      │ 上午十時四十一分許   │之林服飾      │            │慶偽簽「己○○」之名      │
└───┴───────────┴───────┴──────┴─────────────┘
